【裁判字號】    89,訴,74
【裁判日期】    890302
【裁判案由】    違反槍砲彈藥刀械管制條例
【裁判全文】
臺灣臺中地方法院刑事判決                            八十九年度訴字第七四號
    公  訴  人  台灣台中地方法院檢察署檢察官
    被      告  甲○○
右列被告因違反槍砲彈藥刀械管制條例案件，經檢察官提起公訴（八十八年度偵字一
二七九九號），本院判決如左：
    主  文
甲○○未經許可，持有可發射子彈具有殺傷力之改造玩具手槍，累犯，處有期徒刑壹
年陸月，併科罰金新臺幣壹拾伍萬元，罰金如易服勞役，以新臺幣玖佰元（即銀元參
佰元）折算壹日。扣案之改造玩具手槍壹支（槍枝管制編號0000000000）及子彈參顆
，均沒收。
    事  實
一、甲○○於民國八十二年間因違反麻醉藥品管理條例案件，經臺灣高等法院台中分
    院判處有期徒刑六月，於八十三年四月二十九日易科罰金執行完畢，猶不知悔改
    。復於八十八年一月間，在台中縣大安鄉○住村○○路八六巷一三八號住處，因
    一年籍不詳之成年男子「陳俊雄」，將其所有已換裝另行車造金屬槍管，機械性
    能良好，具殺傷力之仿奧地利ＧＬＯＣＫ１７型半自動玩具手槍一支（槍枝管制
    編號0000000000）及具殺傷力之制式子彈三顆供甲○○抵押其所積欠之借款，甲
    ○○明知該手槍及子彈為管制之手槍子彈，竟未經許可予以收受而持有之。嗣於
    八十八年三月二日二十二時四十分許，甲○○搭乘林耀東所駕駛Ｂ７—４９０８
    號自小客車，途經高速公路北向新市收費站時，經警攔車盤詰，在車內查獲並扣
    得上開改造玩具手槍一支及子彈三顆。
二、案經國道公路警察局第五警察隊報請台灣台南地方法院檢察署呈請台灣高等法院
    檢察署令轉台灣台中地方法院檢察署檢察官偵查起訴。
    理  由
一、訊據被告甲○○對於右揭犯罪事實，坦承不諱，並有具殺傷力仿半自動手槍之改
    造玩具手槍一支（槍枝管制編號000000000）及子彈三顆扣案可憑。該扣案之槍
    彈經送內政部警政署刑事警察局鑑定結果，認手槍係仿奧地利ＣＬＯＣＫ１７型
    半自動手槍製造之玩具槍換裝另行車造之金屬槍管而成之改造玩具槍，機械性能
    良好，認具殺傷力；子彈三顆經鑑驗，係制式口徑９mm半自動手槍子彈，彈底標
    誌均為〝Ｇｅｃｏ9mmＫ〞，認均具殺傷力，有內政部警政署刑事警察局八十八
    年三月十一日刑鑑字第二一八五三號鑑驗通知書一份在卷可稽，故扣案之手槍及
    子彈均具殺傷力，殆無疑義。事證明確，被告犯行洵堪認定。
二、核被告所為，係犯槍砲彈藥刀械管制條例第第十一條第四項之未經許可持有可發
    射子彈具有殺傷力之改造玩具手槍罪、同條例第十二條第四項之未經許可持有子
    彈罪。被告一持有行為同時觸犯上開二罪名，應依想像競合犯之規定，從情節較
    重之未經許可持有可發射子彈具有殺傷力之改造玩具手槍罪處斷。又被告於八十
    二年間因違反麻醉藥品管理條例案件，經臺灣高等法院台中分院判處有期徒刑六
    月，於八十三年四月二十九日易科罰金執行完畢，有臺灣台中地方法院檢察署刑
    案查註紀錄表及本院被告全國前案記錄表附卷可稽，其於受有期徒刑五年以內再
    犯本件有期徒刑以上之罪，為累犯，應依法加重其刑。爰審酌被告犯罪之動機、
    手段、目的、持有改造手槍對社會治安造成之危害甚鉅、惟被告犯後尚能坦承犯
    行及犯後態度尚稱良好等一切情狀，量處如主文所示之刑，併科罰金部分並諭知
    易服勞役之折算標準，以示懲儆。扣案之改造玩具手槍一支（槍枝管制編號
    0000000000）及子彈三顆，為違禁物，應宣告沒收。
三、被告犯槍砲彈藥刀械管制條例第第十一條第四項之罪，固經判處有期徒刑。惟按
    人民身體之自由應予保障，憲法第八條設有明文。限制人身自由之法律，其內容
    須符合憲法第二十三條所定要件。保安處分係對受處分人將來之危險性所為拘束
    其身體、自由等之處置，以達教化與治療之目的，為刑罰之補充制度。本諸法治
    國家保障人權之原理及刑法之保護作用，其法律規定之內容，應受比例原則之規
    範，使保安處分之宣告，與行為人所為行為之嚴重性、行為人所表現之危險性，
    及對於行為人未來行為之期待性相當。槍砲彈藥刀械管制條例第十九條第一項規
    定：「犯第七條、第八條、第十條、第十一條、第十二條第一項至第三項、第十
    三條第一項至第三項之罪，經判處有期徒刑者，應於刑之執行完畢或赦免後，令
    入勞動場所，強制工作，其期間為三年。」此項規定不問對行為人有無預防矯治
    其社會危險性之必要，一律宣付強制工作三年，限制其中不具社會危險性之受處
    分人之身體、自由部分，其所採措施與所欲達成預防矯治之目的及所需程度，不
    合憲法第二十三條所定之比例原則。犯上開條例第十九條所定之罪，不問對行為
    人有無預防矯治其社會危險性之必要，一律宣付強制工作三年之部分，與本解釋
    意旨不符，應自本解釋公布之日起不予適用。大法官會議釋字第四七一號解釋甚
    明。本件被告非法持有之手槍，乃改造之玩具手槍，被告復無持該手槍犯罪之情
    事，對社會治安之危害，非屬重大，且無刑法第九十條所定之情事，核無藉宣告
    強制工作，以預防矯治其社會危險性之必要，揆諸前揭解釋意旨，自不得對被告
    宣付強制工作。
據上論斷，應依刑事訴訟法第二百九十九條第一項前段，槍砲彈藥刀械管制條例第十
一條第四項、第十二條第四項，刑法第十一條前段、第四十七條、第五十五條、第四
十二條第二項、第三十八條第一項第一款，罰金罰鍰提高標準條例第一條前段、第二
條，判決如主文。
中      華      民      國    八十九    年      三      月      二      日
                                      法  官  林郁婷
右正本證明與原本無異。
如不服本判決，應於判決送達後十日內，向本院提出上訴狀，上訴於台灣高等法院台
中分院（須附繕本）。
中      華      民      國    八十九    年      三      月      二      日
                                      書記官
附錄論罪科刑之法條︰
槍砲彈藥刀械管制條例第十一條第四項：未經許可，持有、寄藏或意圖販賣而陳列第
一項所列槍砲者，處一年以上七年以下有期徒刑，併科新臺幣七百萬元以下罰金。
槍砲彈藥刀械管制條例第十二條第四項：未經許可，持有、寄藏或意圖販賣而陳列子
彈者，處五年以下有期徒刑，併科新臺幣三百萬元以下罰金。


司法院資訊處製作；財團法人民間司法改革基金會備份。
